臺灣新竹地方法院簡易庭小額民事判決　 96年度竹勞小字第3號
原　　　告　丙○○
被　　　告　甲○○○○○○○○.
訴訟代理人　乙○○
上列當事人間請求資遣費事件，本院於民國96年5月3日言詞辯論
終結，判決如下：
    主  文
被告應給付原告新臺幣陸萬肆仟壹佰陸拾柒元及自民國九十六年
一月二十六日起至清償日止，按年息百分之五計算之利息。
原告其餘之訴駁回。
訴訟費用新臺幣壹仟元由被告負擔新台幣玖佰伍拾元，餘由原告
負擔。
本判決於原告勝訴部分得予假執行。
    事實及理由
一、原告主張原告於民國93年7月20日起在被告經營之恒安堂中
    醫診所任職，惟至95年10月21日時遭被告無故解雇，並未依
    據勞動基準法（以下簡稱勞基法）規定給予預告期間20日，
    及按照任職期間給付資遣費，為此，請求依據勞基法之規定
    請求被告給付新台幣（下同）六萬六千元，及自本院95年促
    字第22479號支付命令送達之翌日（即96年1月26日）起至清
    償日止按年息百分之五計算之利息。
二、被告則抗辯，原告自任職於被告經營之中醫診所共計28個月
    ，其中有25個月有遲到紀錄，遲到次數共計90次，因原告之
    遲到造成被告診所人力調度困難。又原告為實驗藥性，自行
    配藥服用，有竊取公司財務之嫌，且違反勞動基準法第12條
    第5款規定之故意損耗機器、工具原料、產品或雇主所有物
    品及故意洩漏雇主技術上、營業上之秘密，雇主得不預告終
    止勞動契約。又原告私自將藥膏拿至診間自行配用，影響被
    告診所之專業形象及患者用藥安全。原告擅自出入藥局，即
    擅離職守越俎代庖，嚴重違反工作規則，讓藥局職員錯認原
    告有用藥之專業知識，嚴重影響用藥安全，95年10月16日上
    午以求職報紙與新進同仁討論，導致新進同仁一一辭職。有
    原告遭被告診所醫師多次反應不配合看診，並且與掛號人員
    串連取得患者名單，私下記錄醫療行徑，並與其他傷科職員
    延續記錄，嚴重違反工作規則及同仁和諧。另有病患投訴原
    告服務態度不甚親切且敷衍了事，更甚而向病患說手斷了再
    接就好等語。另在本件案件起訴後，另發覺原告成立網路部
    落格，毀謗被告經營之診所及診所內之醫師。被告有理由解
    雇原告，原告不得請求預告期間之工資及資遣費。為此，請
    求駁回原告之訴。
三、兩造不爭執之事實
（一）原告於93年7月20日起至95年10月21日止受僱於被告經營
      之診所，95年10月21日遭被告開除離職。
（二）原告離職前之平均工資為22,000元。
四、爭執要點
（一）被告解雇原告之理由是否構成違反工作規則情節重大（應
      由被告舉證），且符合勞動基準法第12條第2項規定之在
      知悉30日？
（二）如果被告不當解雇原告，應給付之資遣費及預告工資為何
      ？
五、法院之判斷
（一）被告以遲到之理由解雇原告已超過勞基法第12條第2項規
      定之30日期限。
      按勞工違反勞動契約或工作規則，情節重大，雇主得不經
      預告終止契約，勞動基準法第12條第1項第4款定有明文。
      又按雇主依勞動基準法第12條第1項第4款規定終止契約者
      ，應自知悉其情形之日起，三十日內為之。經查，被告抗
      辯其以原告經常遲到違反工作規則，情節重大，不經預告
      預告終止勞動契約，但被告不爭執原告於95年9月及10月
      均無遲到記錄，因此，原告最後一次遲到之紀錄為95年8
      月間，但該遲到記錄距離被告解雇原告之時間顯然已經超
      過上開規定之30日期間，因此，被告抗辯因原告遲到之因
      素而得不經預告終止勞動契約云云，應非可採。
（二）被告所舉之工作態度不佳及故意耗損原料、洩漏雇主技術
      上及營業上秘密之（符合勞動基準法第12條第5款事由）
      部分並無法舉證證明確有其所稱之事實存在且符合解雇要
      件。被告另於其96年3月19日之答辯狀第6至第11點中抗辯
      原告有工作態度不佳等情，惟被告並未具體指稱原告在任
      職期間，在何時間、地點、場所發生何具體事項得認為工
      作態度不佳，且亦未舉出證據證明。另被告指稱原告有故
      意耗損原料（自行配藥服用）及洩漏雇主技術上之秘密等
      ，原告縱有自行配藥服用之事實，並非當然符合為故意耗
      損原料之要件，被告就此部分並未進一步舉出證據證明。
      又僅告知病患「手斷掉再接就好」並無法判斷原告工作態
      度不佳，因僅陳述「手斷掉再接就好」，究竟為中性陳述
      ？安慰病患？或者諷刺病患？，均需以當時陳述此語之背
      景加以研判，無法以有此陳述即認為原告之對待病人之態
      度不佳。另洩漏雇主技術上秘密部分，被告更未陳述其有
      何技術上之秘密，原告如何洩漏，又如何造成被告之損害
      。因此，被告既未舉證證明原告有工作態度不佳及有符合
      符合勞動基準法第12條第5款之不經預告逕為解雇之事由
      ，被告上開抗辯自難採信。
（三）被告抗辯原告在網路部落格之討論，非本件之解雇合法之
      理由。
      被告抗辯原告在網路部落格上之發言，侵害原告之名譽權
      ，因此認為得不經預告終止勞動契約。然查，被告經營診
      所，為不特定人看診，其看診醫療之行為、品質自為得受
      公評之事項，只需所陳述之內容並非虛構，縱有不利於被
      告之評論發表，亦應為言論自由保障之範疇中，尚非得以
      此即認為可為被告解雇原告之理由，且原告在部落格上之
      討論並非直指被告，依據討論之內容，並無法立即與被告
      經營之診所作為連結，是否侵害被告之名譽權，已有可議
      。且原告在部落格上之討論，被告並無法指出原告之陳述
      內容何者為虛偽，例如被告舉出之95年9月28日、95年9月
      30之發言雖提及被告診所之名稱，但陳述內容為「診所之
      醫師要求病人去拍X光片，且可以看到韌帶損傷之情形」
      ，及「中醫師利用健保傷科給付卻幫病人針灸減肥」。上
      開陳述，由被告之答辯，尚非得認定被告否認該陳述為真
      實。而該陳述如非虛構，原告為此陳述，應在言論自由保
      障之範圍內，尚無法認為毀謗被告之名譽。況且，被告發
      現原告在部落格之發言，已在解雇原告之後，為被告所不
      爭執。為不使雇主心存僥倖心態，任意解雇勞工後，再於
      訴訟中羅織當時非解雇理由之事實，合理化不當解雇，本
      院認為縱被告抗辯之事實存在，亦符合勞基法不經預告解
      雇之規定，但非雇主解雇勞工時用以終止僱傭關係之理由
      ，自難認以其事後發現之理由，使當時之不當解雇合法化
      。故被告於解雇時既非使用原告在部落格上不當發言之理
      由，解雇原告，自不能以解雇後始發現之事實，合法化已
      發生之解雇行為。
（四）被告應給付之預告期間工資及資遣費
      1.按雇主依勞基法第十一條或第十三條但書規定終止勞動
        契約者，其預告期間依左列各款之規定：1.繼續工作三
        個月以上一年未滿者，於十日前預告之。2.繼續工作一
        年以上三年未滿者，於二十日前預告之。3.繼續工作三
        年以上者，於三十日前預告之。雇主未依第一項規定期
        間預告而終止契約者，應給付預告期間之工資。又雇主
        依勞動基準法第16條終止勞動契約者，應依左列規定發
        給勞工資遣費：1.在同一雇主之事業單位繼續工作，每
        滿一年發給相當於一個月平均工資之資遣費。2.依前款
        計算之剩餘月數，或工作未滿一年者，以比例計給之。
        未滿一個月者以一個月計。勞基法第16條第1項、第2項
        及同法第17條定有明文。又按勞基法第18條規定勞工依
        勞基法第12條或第15條規定終止勞動契約者，勞工不得
        向雇主請求加發預告期間工資及資遣費之反面解釋，即
        勞工非依據勞基法第12條（可歸責於勞工之事由解雇）
        及第15條（特定性定期契約）規定終止勞動契約者，即
        得請求預告期間工資及資遣費。
      2.被告並未以符合勞動基準法之理由，解雇原告，至兩造
        終止勞動契約，原告即非勞基法第18條之不得請求預告
        工資及資遣費之情形，因此，原告應得依據勞基法第16
        條及17條規定請求被告給付預告工資及資遣費，為有理
        由。原告於93年7月20日起至95年10月21日止在被告經
        營之診所就職，共計2年3月，依據上開規定，必須給予
        20日之預告期間之薪資及2月又12分之3資遣費，故原告
        得請求分別為預告期間薪資14,667元（22000x20/30=
        14667 元，小數點以下四捨五入）、資遣費49,500元（
        22000x2+22000x3/12＝49500），共計為64,167元。因
        此，原告因本件勞動契約終止得請求之預告工資及資遣
        費在64,167元之範圍內為有理由應予准許，超過此部分
        為無理由，應予駁回。
六、本件為小額訴訟事件，依據民事訴訟法第436條之20就被告
    敗訴部分，依職權宣告假執行。
七、訴訟費用負擔之依據：民事訴訟法第79條。
中　　華　　民　　國　　96　　年　　5　　月　　17　　日
                  新竹簡易庭    法　官　黃珮禎
以上正本係照原本做成。
如對本判決上訴，非以判決違背法令為理由，不得為之。且須於
判決送達後20日內向本院提出上訴狀並記載上訴理由。
                                書記官  江靜玲
中　　華　　民　　國　　96　　年　　5　　月　　17　　日
